臺灣彰化地方法院交通事件裁定　　　　 94年度交聲字第531號
原處分機關　交通部公路總局臺中區監理所彰化監理站
受 處分 人
即 異議 人　甲○○
上列受處分人因違反道路交通管理處罰條例案件，對於交通部公
路總局臺中區監理所彰化監理站民國94年9月8日所為之處分（原
處分：彰監四字第裁64－I00000000號），聲明異議，本院裁定
如下：
    主      文
原處分撤銷。
甲○○不罰。
    理  由
一、原處分機關處分意旨略以：異議人即受處分人甲○○所有車
    牌號碼PO-1571號自用一般小客車，於民國（下同）91年2月
    25日8時50分許，於彰化縣社頭鄉○○路圳尾巷口處，因「一
    、駕車行經有燈光號誌管制之交岔路口闖紅燈。二、違反處
    罰條例之行為，不聽勤務人員制止。」違規，經彰化縣警察
    局員警以受處分人違反道路交通管理處罰條例第53條第1項
    、第60條第1項之規定舉發，本站再據以前揭條文之規定，
    裁處受處分人罰鍰新臺幣（下同）11,400元，於法應無不合
    。
二、經查：
  (一)本件原處分機關認受處分人有前開違規行為，係依據原舉
      發單位即彰化縣警察局田中分局於91年2月25日所製作之
      彰警交字第Ｉ00000000號舉發違反道路交通管理事件通知
      單乙節，此觀卷附之交通部公路總局臺中區監理所彰化監
      理站94年9月8日彰監四字第裁64-I00000000號、94年9月26
      日中監彰字第0940024628號移送書及前開舉發通知單各一
      紙可明。
  (二)按行政行為應受法律及一般法律原則之拘束；行政行為，
      非有正當理由，不得為差別待遇，行政程序法第4條、第6
      條分別定有明文。又平等原則為行政法之一般法律原則，
      係由憲法第7條所衍生，也稱為禁止差別待遇原則，意指
      行政權的行使，不論在實體上或程序上，相同事件應為相
      同處理，非有合理的正當理由，不得為差別待遇，此落實
      在行政法之具體表現即同法第6條之規定；並由憲法第7條
      之平等原則亦導出「禁止恣意原則」意指在行政的領域裡
      ，行政機關在作成決定之際，僅能依事理的觀點為行為，
      而且其所作成的一切處置，均應與其所擬規制的實際狀態
      相當，此處所謂之「恣意」是指任性，專斷毫無標準且隨
      個人好惡之決定，而禁止恣意原則，不僅禁止故意的恣意
      行為，復禁止任何客觀上違反憲法基本精神及事物本質行
      為，因此，所謂恣意，實際上等同於欠缺適當的、充分的
      事理上理由。次按違反道路交通管理事件行為人，未依規
      定自動繳納罰鍰，或未依規定到案聽候裁決，處罰機關應
      於舉發違反道路交通管理事件通知單送達2個月內依標準
      表逕行裁決之，違反道路交通管理事件統一裁罰標準及處
      理細則第44條第1項定有明文。此項規定顯係主管機關即
      交通部與內政部為補充前揭道路交通管理處罰條例漏未對
      處罰機關於受理違反道路交通管理事件裁決時效所為之補
      充性質行政命令，然因該細則第44條第1項並未規定處罰
      機關違反「2個月」期間之規定時，有失權之效果，故解
      釋上該規定屬訓示之規定，惟處罰機關仍不得恣意違反上
      開「2個月」之期間，如處罰機關遇有違反道路交通管理
      事件行為人，未依規定自動繳納罰鍰，或未依規定到案聽
      候裁決時，未依上開行政命令之規定於舉發違反道路交通
      管理事件通知單送達2個月內依標準表逕行裁決，竟無故
      延宕數年後始加以裁決，致使受處分人對違規之事實有爭
      執時，因時間之經過，致未能即時、適時提出有利之證據
      ，而蒙受重大之不利益，此處罰機關無故延宕達數年之始
      逕行裁決之行為，即屬恣意行為。查本件原處分機關所為
      之裁決，由違規時間、舉發日期起至裁決之日止，已逾3
      年之久，有上開卷附舉發違反道路交通管理事件通知單及
      違反道路交通管理事件裁決書各1紙可稽，此顯逾上開違
      反道路交通管理事件統一裁罰標準及處理細則第44條第1
      項裁決期限之規定且屬情節重大，末經本院遍閱全卷亦難
      認原處分機關此番延宕有何正當、合理之理由，則原處分
      機關對異議人所為之裁決顯已違反行政程序法第6條所揭
      櫫之平等原則，而違反情節重大，其處分亦難認屬合法。
  (三)次按行政罰法業於94年1月14日經立法院三讀通過，且經
      總統府於94年2月5日總統華總一義字第09400016841號令
      制定公布全文，並自公布後1年施行，故迄今尚未施行，
      惟觀之行政罰法第27條第1項規定：「行政罰之裁處權，
      因3年期間之經過而消滅。」及參照該條立法意旨：「本
      條係有關行政罰裁處權時效之規定。按行政罰裁處權之行
      使與否，不宜懸之過久，而使處罰關係處於不確定狀態，
      影響人民權益，惟亦不宜過短，以免對社會秩序之維護有
      所影響，爰於第一項定其消滅時效為3年。第2項並就時效
      之起算點加以明定，以杜紛爭。至行政罰之執行時效，則
      依行政執行法第7條第1項規定處理。」可知，公路主管機
      關對於違反道路交通管理事件行為人，其是否行使裁罰權
      ，實不宜久懸不決，而使處罰關係處於不確定狀態，致影
      響人民權益。據此，雖行政罰法尚未施行，亦應適用該法
      第27條有關行政罰裁處權時效之法理，以審酌主管機關之
      處分。
三、綜上所述，原處分機關對本件之裁罰期限既違反主管機關所
    定違反道路交通管理事件統一裁罰標準及處理細則第44條第
    1項之規定，亦屬違反行政程序法第6條所定平等原則之規定
    且情節重大，從而原處分機關對異議人所為之裁處，即非適
    法，應認為本件異議為有理由，爰撤銷原處分並另為受處分
    人不罰之諭知。據上論斷，應依道路交通管理處罰條例第87
    條第2項、道路交通案件處理辦法第20條，裁定如主文。
中     華     民      國    94   年    11    月    30   日
                     交通法庭   法  官  黃齡玉
以上正本證明與原本無異。
如不服本裁定，應於送達後5日內，向本院提出抗告狀（須附繕
本）。
中　　華　　民　　國　　94　　年　　11　　月　　30　　日
                                書記官  施嘉玫
